最高法院刑事判決　　　　　　　　　　　　　　　九十一年度台上字第六九一五號
　　上　訴　人　甲○○
右上訴人因公共危險案件，不服台灣高等法院台南分院中華民國八十九年九月二十八
日第二審判決（八十九年度交上訴字第六七五號，起訴案號：台灣台南地方法院檢察
署八十八年度偵字第一二四三五號），提起上訴，本院判決如左：
    主  文
原判決撤銷，發回台灣高等法院台南分院。
    理  由
本件原判決維持第一審依刑法第一百八十五條第一項論處上訴人甲○○公共危險罪刑
之判決，駁回上訴人在第二審之上訴，固非無見。惟查：(一)、刑法第一百八十五條第
一項之公共危險罪，採具體危險制，以其行為存在具體之公共危險狀態為構成要件。
又該條項所謂以他法致生公共危險者之「他法」，係指除損壞、壅塞以外之一切妨害
通行方法而言，其方法為何？事實上是否致生公共之危險狀態，應於事實欄內詳為記
載，始足為適用法令之基礎。原判決於事實欄僅籠統記載：上訴人係以駕駛為業之卡
車司機，於民國八十八年八月二十三日下午一時三十五分許，駕駛車牌號碼ＫＺ｜四
四八號貨櫃曳引車沿國道一號公路由南向北方向行駛，於駛至國道一號三一五公里北
向處附近時，因嫌同向在前行駛於內側車道，由告訴人王輝明所駕駛之車牌號碼ＢＧ
｜二七０二號自用小客車行駛速度太慢，遂將車身以「極近之距離」緊逼王輝明之自
小客車後方，並一再以閃強光燈與按鳴高音喇叭之方式逼迫王輝明讓道，且以「極危
險之近距離」由王輝明之右側轉至外側車道，立即又以「極危險之近距離」超車至王
輝明之車前，致使王輝明被迫讓道，並幾乎擦撞高速公路內側護欄，致生高速公路上
往來之危險等情。而於上訴人超車前，及於超越後駛入原車道當時兩車之距離各為何
？是否未達超車之「安全距離」？並未明白認定，詳細記載，顯不足據以判斷上訴人
之超車行為是否果真存在具體之公共危險狀態，而難為適用法令之依據。(二)、依卷內
資料，案發後王輝明向內政部警政署國道公路警察局第四警察隊新市分隊，及該隊新
營分隊執勤警員黃金輝報案時，均指稱「危險超車」之拖板車車號為ＹＴ｜六三號（
原審卷第四十三頁、第一０七頁、第一三０頁）；證人即王輝明之妻陳月娥尤證稱：
「……我當時有核對其車的車牌，與我記的是一樣的，我看不到前面，我只能看到後
面，所以我記（下）後面的車牌，他那時車子是拖一個貨櫃」云云（原審卷第四十四
頁）。而車牌號碼ＹＴ｜六三號拖板車確有其車，屬山海運輸股份有限公司所有，復
據高雄市監理處函述甚詳（原審卷第七十二頁、第七十三頁），並經王明航結證屬實
（原審卷第八十八頁）。如均無訛，則本件「危險超車」之拖板車究為該車號ＹＴ｜
六三號？抑為上訴人駕駛拖掛之ＦＣ｜Ａ六號？即非全無可疑。實情為何？於上訴人
之利益有重大關係，原審未詳予查明，竟一面以「告訴人既然被逼讓道，對如此惡劣
行為之貨櫃車自然印象深刻，對何輛貨櫃車應無誤認之可能」，據而推論王輝明其後
指認係上訴人之車為無誤（原判決第七頁第一行至第五行），一面又置陳月娥證稱：
「我當時有核對其車的車牌，與我記的是一樣的」等語於不論，而以「告訴人夫妻在
極緊張之情況下，雖不可能將危害其之車輛記錯，然記錯車牌號碼，則非不可能」，
據以論斷「證人陳月娥將被告（上訴人）車後拖車車牌號碼記錯，乃極有可能」（原
判決第七頁第九行至第十一行），其證據理由，亦屬矛盾。上訴意旨指摘原判決違法
，非無理由，認應發回更審，期臻翔適。
據上論結，應依刑事訴訟法第三百九十七條、第四百零一條，判決如主文。
中      華      民      國    九十一    年     十二     月      五      日
                              最高法院刑事第十二庭
                                  審判長法官  張  淳  淙
                                        法官  謝  俊  雄
                                        法官  蘇  振  堂
                                        法官  張  春  福
                                        法官  呂  丹  玉
      右正本證明與原本無異
                                              書  記  官
中      華      民      國    九十一    年     十二     月     十二     日
